臺灣臺南地方法院臺南簡易庭民事判決
110年度南簡字第1623號
原      告  黃寶玉  


訴訟代理人  林泰良律師
被      告  吳奕政  

上列當事人間請求遷讓房屋等事件，本院於民國110年12月9日言
詞辯論終結，判決如下：
    主  文
一、被告應將門牌號碼臺南市○○區○○路0段00號房屋遷出並騰空
    返還原告。
二、被告應自民國110年7月6日起至騰空返還前項房屋之日止，
    按月給付原告新臺幣28,000元。
三、被告應給付原告新臺幣84,933元，及自民國110年7月6日起
    至清償日止，按週年利率百分之5計算之利息。
四、被告應給付原告新臺幣6,011元，及自民國110年11月23日起
    ，按週年利率百分之5計算之利息。
五、原告其餘之訴駁回。
六、訴訟費用新臺幣2,870元，其中新臺幣2,583元由被告負擔，
    其餘由原告負擔。
七、本判決原告勝訴部分得假執行。
八、原告其餘假執行之聲請駁回。　　
    事實及理由
一、被告未於言詞辯論期日到場，核無民事訴訟法第386條所列
    各款情形，爰依原告之聲請，由其一造辯論而為判決。
二、原告起訴主張：
　㈠緣被告向原告承租門牌號碼臺南市○○區○○路0段00號房屋（下
    稱系爭房屋），雙方簽立房屋租賃契約（下稱系爭租約）約
    定租賃期間5年，即自民國（下同）109年7月5日起至114年7
    月4日止，每月租金新臺幣（下同）28,000元，被告應於每
    月5日前繳付一個月份租金，另有約定押金計56,000元。詎
    被告自110年2月5日起即未按月給付租金且無法聯繫，經原
    告以押金抵充租金後，迄今被告所欠租金已逾二個月總額，
    原告復於同年7月1日寄發存證信函向被告催告，應於同年月
    5日前一次清償全部積欠之租金，否則以該存證信函通知作
    為終止租約之意思表示，然被告仍置之不理，拒不履行。現
    系爭租賃契約應於110年7月5日終止，原告再以本件起訴狀
    繕本送達被告為終止租約之意思表示，併擇以前者定賠償數
    額之起算日，是系爭租賃契約業已終止，原告除得請求未付
    之租金外，另得請求被告遷讓房屋及給付相當租金之不當得
    利與違約金及水電費用。
　㈡按承租人租金支付有遲延者，出租人得定相當期限，催告承
    租人支付租金，如承租人於其期限内不為支付，出租人得終
    止租約。租賃物為房屋者，遲付租金之總額，非達2個月之
    租額，不得依前項之規定，終止租約。承租人於租賃關係終
    止後，應返還租賃物。所有人對於無權占有或侵奪其所有物
    者，得請其返還之，民法第440條第1項、第2項前段、第455
    條前段、第767條第1項前段分別定有明文。又承租人積欠租
    金額，以擔保金抵償後，達2個月以上時，出租人得收回房
    屋，土地法第100條第3款亦有明文。
　㈢經查，被告迄租約終止日即110年7月5日止，經原告以押金抵
    充租金後，尚積欠4個月之租金未付，依上開說明，原告自
    得請求租金合計為112,000元（計算式：28,000×4＝112,000
    元），及自110年7月6日起算之法定遲延利息。又雙方租賃
    關係既於110年7月5日終止，被告就系爭房屋已無居住使用
    權源，對於租賃物即屬無權占有，然被告仍就系爭房屋使用
    收益，則原告自得本於民法第767條第1項前段所有物返還請
    求權規定，請求被告將系爭房屋騰空遷出交還原告；復按無
    權占有他人房屋土地，可獲得相當於租金之利益為社會通常
    之觀念，且此部分利益已於系爭租賃契約第4條約定月租金
    為28,000元，則被告無權占有原告所有系爭房屋，每月所受
    之利益應為28,000元，爰依前揭約定及民法第179條規定，
    請求被告自系爭租賃契約終止翌日即110年7月6日起至交還
    系爭房屋之日止，按月給付原告相當於租金之不當得利28,0
    00元。
　㈣繼查，觀乎系爭租賃契約第19條約定，原告交付系爭房屋予
    被告後，系爭房屋水電費、電話費、瓦斯費、管理費清潔費
    等費用均應由被告負責，惟自109年9月23日起迄110年7月21
    日之系爭房屋電費合計5,608元（計算式：1,684＋1,756＋250
    ＋519＋240＋384＋491＋163＋121＝5,608)，及110年1月、3月、5
    月、7月水費合計（計算式：256＋147＝403），皆由原告代為
    繳納，則原告自得依該約定，請求被告給付上開水電費合計
    6,011元。是以，原告得向被告請求水電費用共計6,011元及
    法定遲延利息。
　㈤原告因此聲明：
　　一、被告應將門牌號碼臺南市○○區○○路0段00號房屋遷出並
        騰空返還原告。
    二、被告應自民國110年7月6日起至騰空返還前項房屋之日
        止，按月給付原告新臺幣28,000元。
    三、被告應給付原告新臺幣112,000元，及自民國110年7月6
        日起至清償日止，按週年利率百分之5計算之利息。
    四、被告應給付原告新臺幣6,011元，及自起訴狀繕本送達
        翌日起，按週年利率百分之5計算之利息。
三、被告未於言詞辯論期日到場，亦未提出書狀作何聲明或陳述
    。
四、得心證之理由：
  ㈠按「承租人租金支付有遲延者，出租人得定相當期限，催告
    承租人支付租金，如承租人於期限內不為支付，出租人得終
    止契約」；「租賃物為房屋者，遲付租金之總額，非達兩個
    月之租額，不得依前項之規定，終止契約」；「承租人於租
    賃關係終止後，應返還租賃物」；民法第440條第1項、第2
    項前段、民法第455條前段分別定有明文。又按甲乙丙方（
    原告為甲方，被告為乙方，本件無丙方）各方遵守本契約各
    條項之規定，如有違背任何條件時，甲方得隨時解約收回房
    屋，因此乙方所受之損失甲方概不負責，系爭租約第14條亦
    有明文。
  ㈡原告主張之上開事實，業據其提出系爭房屋之110年房屋稅繳
    款書、系爭租約、110年7月1日臺南地方法院郵局存證信函
    、臺灣電力公司繳費憑證、臺灣自來水公司各項費款繳費憑
    證等件為證（見補字卷第19至38頁）。被告經合法通知未於
    言詞辯論期日到場，亦未提出書狀作何聲明或陳述，本院依
    上開調查證據之結果，堪信原告之主張為真實。準此，原告
    依民法第455條前段及系爭租約之法律關係，請求被告將系
    爭房屋遷讓返還原告，為有理由，應予准許。
  ㈢給付積欠租金112,000元及水電費共6,011元部分：按承租人
    應依約定日期，支付租金，民法第439條前段定有明文。查
    依原告與被告間之系爭租賃契約第3、4、5、22條之約定，
    系爭房屋之租金為每月28,000元，且租金應於每月5日以前
    繳納，訂約時被告繳付押租保證金56,000元，此有系爭租約
    契約書內容可稽（南司簡調字卷第21至27頁）。而系爭租約
    租賃期間係自109年7月5日起至114年7月4日止，而被告自11
    0年2月5日即未依約給付租金，至110年7月5日以存證信函終
    止系爭租約時，共積欠5個月（110年2月5日至110年7月4日
    ）又1天（即110年7月5日）之租金共計140,933元（計算式
    ：28,000×5＋【28,000÷30】＝140,933），扣除押租保證金56
    ,000元，仍積欠原告租金總額為84,933元。是以，原告請求
    被告應給付積欠租金84,933元，及自110年7月6日起至至清
    償日止，按週年利率百分之5計算之利息，為有理由，逾此
    部分，礙難准許。
　㈣另又原告代墊付系爭房屋之水、電費共計6,011元，此有原告
    提出之臺灣電力公司繳費憑證、臺灣自來水公司各項費款繳
    費憑證為證（見補字卷第31至38頁），另本件起訴狀係於11
    0年11月22日送達原告戶籍地，是原告請求被告給付墊付之
    水、電費6,011元，及自起訴狀繕本送達翌日即110年11月23
    日起，按週年利率百分之5計算之利息，洵屬有據。
　㈤請求相當租金之不當得利部分：按無法律上原因占有他人之
    房屋，可能獲得相當於租金之利益，並致房屋所有權人受有
    同額之損害，此為社會通常之觀念，房屋所有權人自得依不
    當得利之法則，請求占有人返還相當於租金之利益（最高法
    院61年台上字第1695號判例意旨參照）。查原告與被告間之
    租賃關係既因原告終止租約而消滅，已如前述，則被告於租
    約消滅後仍繼續占有系爭房屋，即屬無法律上之原因而受有
    相當於租金之利益，並致原告受損，揆諸上開說明，原告自
    得請求被告返還自系爭租約終止日翌日起即110年7月6日至
    遷讓返還系爭房屋之日止，按照雙方原約定之租金數額所受
    之不當得利。從而，原告主張被告應自110年7月6日起至遷
    讓返還房屋之日止，按月給付28,000元，亦屬有據。
五、綜上所述，原告依系爭租約、民法第455條前段、第767條第
    1項前段及第179條等規定，請求被告遷讓返還系爭房屋，及
    應給付所欠租金84,933元，水電費6,011元，及自110年7月6
    日起，至遷讓返還系爭房屋之日止，按月給付相當於租金28
    ,000元之不當得利，均有理由，應予准許，爰判決如主文第
    一至四項所示。至原告另請求之其他租金27,067元部分，則
    無理由，應另予駁回。
六、按各當事人一部勝訴、一部敗訴者，其訴訟費用，由法院酌
    量情形，命兩造以比例分擔或命一造負擔，或命兩造各自負
    擔其支出之訴訟費用。共同訴訟人，按其人數，平均分擔訴
    訟費用。但共同訴訟人於訴訟之利害關係顯有差異者，法院
    得酌量其利害關係之比例，命分別負擔。民事訴訟法第79條
    、第85條第1項分別定有明文。查本件訴訟費用為2,870元（
    即第一審裁判費），爰依本件紛爭之起因、兩造之勝敗程度
    ，確定本件訴訟費用之負擔如主文第六項所示。
七、本件係就民事訴訟法第427條規定適用簡易程序所為被告部
    分敗訴之判決，依同法第436條第2項準用第389條第1項第3
    款規定，應依職權宣告假執行。至於原告敗訴部分，其假執
    行之聲請已失所附麗，應併予駁回。
八、據上論結，本件原告之訴一部為有理由，一部為無理由。依
    民事訴訟法第436條第2項、第385條第1項前段、第79條、第
    85條第1項、第389條第1項第3款，判決如主文。　　　
中　　華　　民　　國　　110 　年　　12　　月　　23 　日
                    臺南簡易庭    法　官  侯明正
以上正本係照原本作成。
如不服本判決，應於判決送達後20日內，向本院提出上訴狀並表
明上訴理由，如於本判決宣示後送達前提起上訴者，應於判決送
達後20日內補提上訴理由書（須附繕本）。
中　　華　　民　　國　　110 　年　　12　　月　　23　　日
                                  書記官  陳世明